【裁判字號】    99,交訴,29
【裁判日期】    990630
【裁判案由】    過失傷害等
【裁判全文】
臺灣嘉義地方法院刑事判決              99年度交訴字第29號
公  訴  人  臺灣嘉義地方法院檢察署檢察官
被      告  甲○○
上列被告因過失傷害等案件，經檢察官聲請以簡易判決處刑（99
年度偵字第512、2378號），本院認不宜以簡易判決處刑，改依
通常程序審理，被告於本院行準備程序時就犯罪事實為有罪之陳
述，經本院合議庭裁定適用簡式審判程序，判決如下：
    主  文
甲○○犯過失傷害致人重傷罪，處有期徒刑柒月。又犯肇事致人
傷害逃逸罪，處有期徒刑捌月。應執行有期徒刑壹年壹月。
    犯 罪 事 實
一、甲○○於民國98年12月27日下午4時55分許，駕駛車牌號碼
    IG-2283號自用小客車，沿嘉義縣新港鄉○○村○○○○○路快
    車道，由西向東行駛，行至該路段23點5公里處之三岔路口
    時，原應注意設有劃分島劃分快慢車道之道路，在快車道行
    駛之車輛不得右轉彎，及變換車道時，應讓直行車先行，並
    注意安全距離，而依當時情形，天候晴朗、日間自然光線、
    柏油路面乾燥、無缺陷、無障礙物、視距良好，並無不能注
    意之情事，竟疏於注意，貿然右轉切入慢車道，欲轉往右側
    大潭村方向之叉路行駛，適有乙○○騎乘車牌號碼178-DYD
    號重型機車，沿上揭164線公路慢車道同向直行行駛，致閃
    避不及，2車發生撞擊，乙○○因而人車倒地，遭拖行38點5
    公尺，受有外傷性顱內出血、左橈骨骨折、左手第2、3掌骨
    骨折、左股骨骨折、左手撕裂傷、臉部多處擦傷、四肢多處
    擦傷等傷害，並致生左眼視神經受損併左眼永久性全盲之重
    傷害。詎甲○○肇事後下車察看乙○○知悉其受有傷害後，
    竟基於肇事逃逸之犯意，未採取救護或其他必要措施，亦未
    向警察機關報告，於肇事後隨即駕車逃離現場。嗣警據報前
    往現場處理，並調閱路口監視器後，循線查悉上情。
二、案經乙○○告訴嘉義縣警察局民雄分局報告臺灣嘉義地方法
    院檢察署檢察官偵查起訴。
    理  由
一、本件係經被告甲○○於準備程序當庭表示認罪，而經本院裁
    定以簡式審判程序加以審理，則依據刑事訴訟法第273條之2
    ，同法第159條第2項之規定，不適用傳聞法則有關限制證據
    能力之相關規定，合先敘明。
二、上開犯罪事實，業據偵訊及本院審理時坦承不諱，核與證人
    即告訴人乙○○偵訊時證述情節相符，復有道路交通事故現
    場圖、道路交通事故調查報告表（一）（二）、嘉義縣警察
    局道路交通事故照片22張（監視器翻拍照片1張）及嘉義長
    庚紀念醫院99年1月28日診斷證明書等附卷可稽。足認被告
    自白與事實相符，被告於上開時、地，駕駛車牌號碼IG
    -2283號自用小客車，撞及告訴人乙○○致受有上開傷害並
    致生左眼視神經受損併左眼永久性全盲之重傷害，且於肇事
    後逕自離去等情均堪認定。
三、按「汽車在同向二車道以上之道路（車道數計算，不含車種
    專用車道、機車優先道及慢車道），除應依標誌或標線之指
    示行駛外，並應遵守下列規定：…六、變換車道時，應讓直
    行車先行，並注意安全距離。…」、「汽車行駛至交岔路口
    ，其行進、轉彎，應依下列規定：…六、設有劃分島劃分快
    慢車道之道路，…在快車道行駛之車輛不得右轉彎。…」道
    路交通安全規則第98條第1項第6款、第102條第1項第6款分
    別定有明文。查本件肇事地點為嘉義縣新港鄉○○村○○○○
    ○路23點5公里處之三岔路口，該處164線公路路段設有劃分
    島劃分快慢車道等情，此有道路交通事故調查報告表(一)，
    及上開道路交通事故照片在卷可佐（見警卷第11、14、15頁
    ）。本件被告駕駛上開自小客車沿上開164線公路快車道行
    經前揭肇事地點，理應知悉並注意前揭交通安全規則，以防
    止危險發生，且依卷附道路交通事故調查報告表所載，事故
    當時天候晴朗、日間自然光線、柏油路面乾燥、無缺陷、無
    障礙物、視距良好，並無不能注意之情事，竟疏未注意，未
    讓同向直行之告訴人機車先行，即貿然右轉切入慢車道，欲
    轉往右側大潭村方向之叉路行駛，致與沿上開164線公路慢
    車道同向直行之告訴人所騎機車發生碰撞，足見被告駕車行
    為，顯有過失甚明。本件經送臺灣省嘉雲區車輛行車事故鑑
    定委員會鑑定意見為：「一、甲○○無照駕駛自小客車，違
    規右轉未減速慢行、未於前一個路口（或缺口）換入慢車道
    ，行經行車管制號誌交岔路口，於設有快慢車道分隔島，右
    轉、變換車道不當，為肇事原因。二、乙○○駕駛重機車，
    無肇事因素」。其認定被告於設有快慢車道分隔島，右轉、
    變換車道不當確有過失等情，則與本院上開認定一致。又告
    訴人因本件車禍而受有前揭傷害並致生左眼視神經受損併左
    眼永久性全盲之重傷害，業如前述，被告過失行為與告訴人
    重傷結果間，顯具有相當因果關係。另被告肇事後曾下車察
    看告訴人乙○○並看到其滿頭鮮血，因而嚇到跑回所駕駛之
    小客車開車回到其菁埔村之住處等情，亦據被告於警詢供述
    明確（見警卷第2頁），足徵被告於肇事後業已知悉告訴人
    受有傷害，竟未採取救護或其他必要措施，並向警察機關報
    告，於肇事後隨即駕車逃離現場，故被告確具肇事逃逸之故
    意要屬無疑。本案事證明確，被告上開犯行，均堪認定，應
    依法論科。
四、核被告所為，係犯刑法第185條之4之肇事致人傷害逃逸罪，
    及同法第284條第1項後段過失傷害人致重傷罪。檢察官聲請
    簡易判決處刑書雖認被告係犯刑法第284條第1項前段過失傷
    害罪，惟告訴人左眼已達永久性全盲之重傷害程度，簡易判
    決處刑書漏未審酌此點，尚有未洽，惟經蒞庭公訴檢察官當
    庭予以更正起訴法條，本院自無庸變更起訴法條，附此敘明
    。所犯上開2罪間，犯意個別、行為互殊，應予分論併罰。
    又被告於事故發生時，並無駕駛執照，業據其於警詢及本院
    審理中坦承不諱（見警卷第4頁；本院卷第13頁），故被告
    無駕駛執照駕車肇事致人受傷，就其所犯前揭過失傷害人致
    重傷罪，應依道路交通管理處罰條例第86條第1項規定加重
    其刑。爰審酌：(1)被告上開違規不當駕駛行為，就本件車
    禍應負全部過失之責任；(2)肇事後畏罪逃逸，遺留告訴人
    於事故現場所生之危險，及造成告訴人所受傷害之程度；
    (3)犯後坦承犯行，且前無任何犯罪前案紀錄，有高等法院
    被告前案紀錄表1份在卷可稽，素行良好；(4)迄未與告訴人
    成立和解，賠償告訴人之損害等一切情狀，各量處如主文所
    示之刑，並定其應執行之刑。
據上論斷，應依刑事訴訟法第452條、第273條之1第1項、第299
條第1項前段，道路交通管理處罰條例第86條第1項，刑法第185
條之4、第284條第1項後段、第51條第5款，刑法施行法第1條之1
第1項、第2項前段，判決如主文。
本案經檢察官李志明到庭執行職務。
中    華    民    國    99    年     6    月    30    日
                  刑事第五庭    法  官  啟夫
以上正本證明與原本無異。
如不服本判決應於收受判決後10日內向本院提出上訴書狀，並應
敘述具體理由；其未敘述上訴理由者，應於上訴期間屆滿後20日
內向本院補提理由書（均須按他造當事人之人數附繕本）「切勿
逕送上級法院」。告訴人或被害人如對於本判決不服者，應具備
理由請求檢察官上訴，其上訴期間之計算係以檢察官收受判決正
本之日期為準。
中    華    民    國    99    年     6    月    30    日
                                書記官  侯麗茹
附錄論罪科刑法條：
刑法第第185條之4
駕駛動力交通工具肇事，致人死傷而逃逸者，處6月以上5年以下
有期徒刑。
刑法第284條
因過失傷害人者，處6 月以下有期徒刑、拘役或5 百元以下罰金
，致重傷者，處1 年以下有期徒刑、拘役或5 百元以下罰金。
從事業務之人，因業務上之過失傷害人者，處1 年以下有期徒刑
、拘役或1 千元以下罰金，致重傷者，處3 年以下有期徒刑、拘
役或2 千元以下罰金。

司法院資訊處製作；財團法人民間司法改革基金會備份。
